臺灣高等法院刑事判決　　　　　　　 99年度交上易字第322號
上　訴　人
即　被　告　潘順治
上列上訴人因過失傷害案件，不服臺灣臺北地方法院99年度交易
字第370號，中華民國99年10月4日第一審判決（起訴案號：臺灣
臺北地方法院檢察署99年度調偵字第421號），提起上訴，本院
判決如下：
    主  文
上訴駁回。
潘順治緩刑貳年。
    事  實
一、潘順治為營業小客車駕駛，平日駕駛車牌號碼050-YG號營業
    小客車載送乘客為業，為從事業務之人。於民國98年9月8日
    19時10分許，駕駛上開營業小客車，沿臺北巿羅斯褔路由北
    向南行駛，途經臺北巿中正區○○○路○段62巷口，其本應
    注意兩車併行之間隔，隨時採取必要之安全措施，且當時天
    候晴、夜間有照明、路面乾燥無缺陷、亦無障礙物、視距良
    好，並無不能注意之情事，適有潘儷文騎乘車牌號碼CXT-13
     6號重型機車沿同向在上開營業小客車前併行行駛，潘順治
    竟疏未注意保持安全間隔及隨時採取必要安全措施，致上開
    營業小客車右前車與上開重機車之左後車身相撞，致潘儷文
    人車倒地，並受有左胸挫傷及腦震盪等傷害。事發後由路人
    協助報警並通知救護車到場，潘順治於據報前往現場處理之
    有偵查權之員警林大友尚不知肇事者前，坦承其為肇事者並
    表示願接受裁判之意。
二、案經潘儷文訴由臺北巿政府警察局中正第二分局報告臺灣臺
    北地方法院檢察署檢察官偵查起訴。
    理  由
壹、程序方面：
    按被告以外之人於審判外之言詞或書面陳述，除法律有規定
    者外，不得作為證據；又被告以外之人於審判外之陳述，雖
    不符合同法第159條之1至第159條之4之規定，但經當事人於
    審判程序同意作為證據，法院審酌該言詞陳述或書面陳述作
    成時之情況，認為適當者，亦得為證據。當事人、代理人或
    辯護人於法院調查證據時，知有第159條第1項不得為證據之
    情形，而未於言詞辯論終結前聲明異議者，視為有前項之同
    意，刑事訴訟法第159條第1項及第159 條之5分別定有明文
    。本判決下列所引用之各該被告以外之人於審判外之陳述（
    包含書面陳述），雖屬傳聞證據，惟當事人於本院審判期日
    中表示同意作為證據方法而不予爭執，本院審酌上開證據資
    料製作時之情況，尚無違法不當及證明力明顯過低之瑕疵，
    亦認為以之作為證據應屬適當。揆諸前開規定，爰依刑事訴
    訟法第159條之5規定，認前揭證據資料均有證據能力，先予
    敘明。
貳、實體方面：
一、訊據被告對於本件過失傷害之事實於本院審理時坦承不諱，
    並與告訴人潘儷文之證述相符，復有道路交通事故現場圖、
    道路交通事故談話紀錄表、補充資料表、道路交通事故調查
    報告表(一)、(二)各1紙、照片18張在卷可稽（見99年度偵
    字第931號偵查卷第9至15頁及第20 至28頁），而告訴人因
    本件交通事故受有左胸挫傷及腦震盪之傷害，亦有國防醫學
    院三軍總醫院附設民眾診療服務處診斷證明書2份附卷可憑
    （見前揭偵查卷第4至5頁），足認被告自白過失傷害之事實
    ，應堪認定。
二、按汽車行駛時，駕駛人應注意車前狀況及兩車併行之間隔，
    並隨時採取必要之安全措施，道路交通安全規則第94條第3
    項定有明文。查被告於事發時本應注意是否有其他車輛接近
    ，保持安全間隔，並隨時採取必要之安全措施，被告為職業
    駕駛人，對此誠難諉稱不知，而依當時天候晴、夜間有照明
    、路面乾燥無缺陷、亦無障礙物、視距良好，有道路交通事
    故調查報告表附卷可稽，並無不能注意之情事，竟疏未注意
    告訴人騎乘機車之動態及保持安全間隔，致兩車發生擦撞釀
    致事故，則告訴人因本件車禍所受傷害，與被告之過失行為
    間有相當因果關係。
三、核被告所為，係犯刑法第284條第2項前段之業務過失傷害罪
    。按汽車駕駛人，無駕駛執照駕車、酒醉駕車、吸食毒品或
    迷幻藥駕車、行駛人行道或行經行人穿越道不依規定讓行人
    優先通行，因而致人受傷或死亡，依法應負刑事責任者，加
    重其刑至二分之一，道路交通管理處罰條例第86條第1項定
    有明文，本件被告前雖經依法考領駕駛執照，但其所考領之
    駕駛執照已於91年間經主管機關註銷，業據被告自承在案，
    並有證號查詢汽車駕駛人資料在卷可按（見原審卷第6頁）
    ，是本件車禍發生時，確屬無照駕駛。被告為汽車駕駛人，
    無駕駛執照駕車，因而致告訴人受傷，應依上揭規定，就其
    所犯業務過失傷害部分加重其刑。又本件車禍於報案時係由
    路人代為報案，業據被告供陳在卷，且臺北市政府警察交通
    大隊中正分隊警員林大為於上揭車禍發生後據報前往處理時
    ，被告在現場向警員林大為坦承為上揭車禍肇事人等情，有
    臺北市○○○○○道路交通事故肇事人自首情形紀錄表、臺
    北市政府警察局中正分局交通分隊交通事故談話紀錄表、道
    路交通事故現場圖附卷足憑（見前揭偵查卷第9、11、17頁
    ），堪認被告犯本罪後，在有偵查犯罪職權之機關未發覺犯
    人為何人前，即自首為肇事人，且於事後接受審判，核符刑
    法第62條前段規定自首之要件，爰依上揭規定，就被告所犯
    業務過失傷害罪部分，減輕其刑，並依法先加後減之。
四、原審認定被告罪證明確，援引刑事訴訟法第299條第1項前段
    ，道路交通管理處罰條例第86條第1項，刑法第284條第2項
    前段、第41條第1項前段、第62條第1項前段，刑法施行法第
    1 條之1，並審酌被告雖無前科，素行尚佳，惟其係從事駕
    駛業務之人，本負有較高之注意義務，竟疏於注意車前狀況
    及兩車併行之間隔，復未採取必要之安全措施，因上開過失
    情節，對告訴人造成身體之傷害，被告之過失程度及告訴人
    所受損害之程度，暨被告否認犯行，且曾與告訴人達成和解
    後，迄未履行和解條件或賠償告訴人損失，再兼衡其品行等
    一切情狀，量處有期徒刑3月，並諭知易科罰金折算標準，
    以示懲儆。被告上訴意旨認原審量刑過重，且在原審審理期
    間被告也要求告訴人和解，但告訴人不肯云云，然查量刑之
    輕重屬於原審之職權行使，被告任加指摘，並無理由，應予
    駁回之。再查被告前無因故意犯罪受有期徒刑以上刑之宣告
    ，有臺灣高等法院被告前案紀錄表1紙在卷可稽，且斟酌被
    告於原審審理時已在臺灣臺北地方法院99年度司北調字第50
    0號民事案件中和被害人達成調解，此有上開調解筆錄在卷
    可憑（見原審卷第15頁），被告雖於原審未給付上開金額，
    然被告亦於本院準備程序時當庭給付新台幣4萬予被害人，
    經被害人點收無誤，被害人亦於本院準備程序時表示不再追
    究，本院認被告經此偵審程序及論罪科刑之宣告，應知所警
    惕，信無再犯之虞，因認對被告所宣告之刑以暫不執行為適
    當，爰併宣告緩刑2年，以勵自新。
據上論斷，應依刑事訴訟法第 368條，刑法第74條第1項第1款，
判決如主文。
本案經檢察官莊俊仁到庭執行職務
中    華    民    國    100    年    1    月    20    日
                  刑事第三庭審判長法  官  陳博志
                                  法  官  許文章
                                  法  官  陳德民
以上正本證明與原本無異。
不得上訴。
                                  書記官  呂懿庭
中    華    民    國   100    年    1     月    21    日
附錄本案論罪科刑法條全文：
刑法第276條
因過失致人於死者，處2年以下有期徒刑、拘役或2千元以下罰金
。
從事業務之人，因業務上之過失犯前項之罪者，處5年以下有期
徒刑或拘役，得併科3千元以下罰金。